臺灣彰化地方法院刑事判決             100年度訴字第1332號
公  訴  人  臺灣彰化地方法院檢察署檢察官
被      告  鄧玉梅
上列被告因違反毒品危害防制條例案件，經檢察官提起公訴（10
0年度毒偵字第1482 號），於本院準備程序中，被告就被訴事實
為有罪之陳述，經合議庭裁定改行簡式審判程序，本院判決如下
：
    主  文
鄧玉梅施用第一級毒品，累犯，處有期徒刑壹年。
    犯罪事實
一、鄧玉梅前於民國90年間，因施用毒品案件，經本院裁定送觀
    察、勒戒後，因評定認有繼續施用毒品之傾向，復經本院以
    90年度毒聲字2925號裁定令入戒治處所施以強制戒治，嗣經
    本院裁定停止戒治，所餘期間付保護管束，於91年7月19 日
    保護管束期滿未經撤銷而視為執行完畢，並由臺灣彰化地方
    法院檢察署檢察官以91年度戒毒偵字第707 號為不起訴處分
    確定。復於上開強制戒治執行完畢釋放後5 年內之95年間，
    再因施用第一、二級毒品案件，經本院以96年度訴緝字第5
    號分別判處有期徒刑10月、6 月，應執行有期徒刑1年2月確
    定；另於96年間，因施用一、二級毒品案件，經本院以96年
    度訴字第487號分別判處有期徒刑1年、7 月，應執行有期徒
    刑1年6月確定。嗣上開二案因中華民國九十六年罪犯減刑條
    例施行，經聲請減刑並合併定刑，經本院以96年度聲減字第
    656號裁定分別減為有期徒刑5月、3月、6月及3月15 日，並
    定應執行刑為有期徒刑1年4 月確定，甫於97年4月25日因縮
    短刑期執行完畢。詎其仍不知悔改，復基於施用第一級毒品
    海洛因之犯意，於100年6月3日中午12 時許，在其位於彰化
    縣大村鄉擺塘村擺塘巷3 之16號居所，以針筒注射之方式，
    施用第一級毒品海洛因1 次（針筒已因丟棄而滅失）。嗣於
    100年6月5 日上午11時30分許，在上址為警持彰化地方法院
    檢察署檢察官所核發之拘票拘提到案，經警採尿送驗後，結
    果呈可待因及嗎啡陽性反應，始查悉上情。
二、案經彰化縣警察局員林分局報請臺灣彰化地方法院檢察署檢
    察官偵查起訴。
    理  由
一、按除被告所犯為死刑、無期徒刑、最輕本刑為3 年以上有期
    徒刑之罪或高等法院管轄第1 審案件者外，於刑事訴訟法第
    273條第1項程序進行中，被告先就被訴事實為有罪之陳述時
    ，審判長得告知被告簡式審判程序之旨，並聽取當事人、代
    理人、辯護人及輔佐人之意見後，裁定進行簡式審判程序；
    除簡式審判程序及簡易程序案件外，第1 審應行合議審判，
    刑事訴訟法第273條之1第1 項、第284條之1分別定有明文。
    本件被告鄧玉梅所犯係死刑、無期徒刑、最輕本刑為3 年以
    上有期徒刑或高等法院管轄第1 審案件以外之罪，並於本院
    行準備程序時就被訴事實為有罪之陳述，本院合議庭依前揭
    規定，經評議結果，裁定改由受命法官獨任行簡式審判程序
    ，先予敘明。
二、上揭事實，業據被告鄧玉梅於警詢、偵訊及本院審理時均坦
    承不諱，且其於100年6月5 日為警所採取之尿液檢體，經送
    鑑驗結果，確呈海洛因之代謝物可待因及嗎啡陽性反應，此
    有彰化縣警察局員林分局委託檢驗尿液代號與真實姓名對照
    認證單、去氧核糖核酸條例以外案件接受尿液採樣同意書、
    詮昕科技股份有限公司於100年6月17日所出具之濫用藥物尿
    液檢驗報告各1 紙附卷可憑，足認被告之自白確與事實相符
    。綜上所述，本件犯罪事證明確，被告前開犯行堪予認定。
三、按毒品危害防制條例就施用毒品者，僅限於「初犯」及「5
    年後再犯」二種情形，始應先經觀察、勒戒或強制戒治程序
    。倘被告於5 年內已再犯，經依法追訴處罰，縱其第3 次（
    或第3 次以上）再度施用毒品之時間，在初犯經觀察、勒戒
    或強制戒治執行完畢釋放5 年以後，已不合於「5 年後再犯
    」之規定，且因已於「5 年內再犯」，顯見其再犯率甚高，
    原實施觀察、勒戒或強制戒治，已無法收其實效，即應依毒
    品危害防制條例第10條處罰（參照最高法院95年度第7 次刑
    事庭會議決議、97年度第5 次刑事庭會議決議意旨）。查被
    告前於90年間，因施用毒品案件，經送觀察、勒戒後，認有
    繼續施用毒品之傾向，復送強制戒治，於91年2 月22日因停
    止戒治付保護管束而出所，甫於91年7 月19日因保護管束期
    滿未經撤銷而視為執行完畢；再於95年間，因施用第一、二
    級毒品案件，經法院各判處有期徒刑10月、6 月確定等情，
    有臺灣高等法院被告前案紀錄表1 份在卷可參，是被告曾於
    觀察、勒戒執行完畢釋放後，5 年內再犯毒品危害防制條例
    第10條之罪，並經法院判處罪刑確定，復為警查獲本件施用
    第一級毒品犯行，依上開說明，自與前揭條例第20條第3 項
    之規定僅得適用於「5 年後再犯」之情形不符，是本件公訴
    人逕行起訴，於法並無不合。
四、查海洛因為毒品危害防制條例第2條第2項所明定之第一級毒
    品，是核被告所為，係犯毒品危害防制條例第10條第1 項之
    施用第一級毒品罪。被告為施用毒品而持有第一級毒品，其
    持有之低度行為應為其後施用之高度行為所吸收，不另論罪
    。又被告有上開犯罪事實欄所載之前科紀錄，甫於97年4 月
    25日因縮短刑期執行完畢等情，有臺灣高等法院被告前案紀
    錄表1份附卷可稽，其於有期徒刑執行完畢後，5年內故意再
    犯本件有期徒刑以上之罪，為累犯，應依刑法第47條第1 項
    之規定，加重其刑。爰審酌被告前有施用毒品之不良素行，
    歷經觀察、勒戒後，仍未能徹底戒絕毒品，顯見意志不堅，
    有失政府制定毒品危害防制條例之立法美意，本不宜寬貸，
    惟念其施用毒品乃自戕一己之身體健康，尚未害及他人，且
    犯後坦承犯行，態度良好，暨其生活狀況、智識程度、檢察
    官求刑允當等一切情狀，量處如主文所示之刑，以示懲儆，
    望其能因自省而戒除毒癮。至其施打海洛因所用之注射針筒
    並未扣案，且已為其丟棄而滅失，此據被告供明在卷，無從
    併予宣告沒收，附此敘明。
據上論斷，應依刑事訴訟法第273 條之1 第1 項、第299 條第1
項前段，毒品危害防制條例第10條第1項，刑法第11條、第47 條
第1項，判決如主文。
本案經檢察官陳鼎文到庭執行職務。
中    華    民    國    100    年    11    月   21    日
          刑事第六庭      法  官  陳彥志
以上正本證明與原本無異。
如不服本判決應於收受判決後10日內向本院提出上訴書狀，並應
敘述具體理由；其未敘述上訴理由者，應於上訴期間屆滿後20日
內向本院補提理由書（均須按他造當事人之人數附繕本）「切勿
逕送上級法院」。
中    華    民    國   100    年    11    月    21    日
                          書記官  林淑文
附錄本案論罪科刑法條：
毒品危害防制條例第10條第1項
施用第一級毒品者，處 6 月以上 5 年以下有期徒刑。